【裁判字號】    98,上易,1900
【裁判日期】    981222
【裁判案由】    詐欺
【裁判全文】
臺灣高等法院臺中分院刑事判決        98年度上易字第1900號
上  訴  人  臺灣彰化地方法院檢察署檢察官
被      告  甲○○
上列上訴人因被告詐欺案件，不服臺灣彰化地方法院98年度易緝
字第58號，中華民國98年10月30日第一審判決（起訴案號：臺灣
臺中地方法院檢察署96年度偵字第29688號），提起上訴，本院
判決如下：
    主  文
上訴駁回。
    理  由
一、本件臺灣臺中地方法院檢察署檢察官於原審追加起訴意旨略
    以：被告甲○○意圖為自己不法之所有，基於詐欺之犯意，
    於民國（下同）95年 9月27日，經網路家庭國際資訊股份有
    限公司pchome online露天拍賣網站同意取得「 circus-woo
    」之帳號後，明知其並無NOKIA  N73型行動電話可供出賣，
    竟仍在露天拍賣網站上刊登廣告，詐稱要低價拍賣手機。復
    於同年10月下旬某日，在臺中市○○路附近，向不知情之網
    友洪敏菱（業經檢察官另為不起訴處分）借得洪敏菱在臺灣
    郵政股份有限公司臺中36支局開立之帳號：000000-0號之帳
    戶提款卡，供己作為拍賣款項匯入提出之用。嗣乙○○於95
    年11月26日23時許，在臺中市○○區○○路一段30號６樓之
    13上網瀏覽，發現被告上開拍賣網頁，因而陷於錯誤，以新
    臺幣（下同）一萬五百元競標承購NOKIA N73行動電話1支，
    並於同年11月27日中午12時許，在臺中市○○路與甘肅路口
    之中華銀行，匯款一萬五百元至洪敏菱之前開帳戶內，被告
    旋將詐得款項於同日領出花用，因認被告涉犯刑法第339 條
    第1項詐欺取財罪嫌。
二、按案件起訴之程序違背規定者，應諭知不受理之判決。刑事
    訴訟法第303條第1款定有明文。又「各級法院及分院各配置
    檢察署」、「檢察官之職權如左：（一）實施偵查、提起公
    訴、實行公訴、協助自訴、擔當自訴及指揮刑事裁判之執行
    。（二）其他法令所定職務之執行。」、「檢察官應於其所
    配置之法院管轄區域內執行職務。但遇有緊急情形時，不在
    此限。」，法院組織法第58條、第60條、第62條亦分別有明
    文規定。是「提起公訴」乃檢察官職權之一，而檢察官為「
    提起公訴」之職權行使時，若無法院組織法第62條但書所列
    「緊急情形」，又無刑事訴訟法第250 條但書所示「急迫情
    形」者，自應由檢察官向所配置之法院為之。又檢察官知有
    犯罪嫌疑而不屬其管轄，或於開始偵查後，認為案件不屬其
    管轄者，應即分別通知，或移送該管檢察官，刑事訴訟法第
    250 條前段亦有明定。至檢察一體及檢察機關不可分之原則
    ，於檢察官執行「偵查」職權時固應適用，惟依法院組織法
    第61條規定：「檢察官對於法院獨立行使職權」，換言之，
    檢察官對法院行使「提起公訴」之職權，並非以檢察機關或
    全體檢察官名義為之，而檢察機關內部之指揮、監督尤不得
    任意影響管轄區域法院之劃分，否則法院組織法第58條、61
    條、62條，及刑事訴訟法第250 條之規定，將形同具文。從
    而，檢察官於案件偵查後，在無法院組織法第62條但書所列
    「緊急情形」或刑事訴訟法第250 條但書所示「急迫情形」
    之情形下，應向其所配置之管轄區域內之法院提起公訴，倘
    認案件不屬其所配置之法院管轄，則應通知或移送該管檢察
    官，若逕向其所配置之法院管轄區域以外之法院起訴，其起
    訴之程式顯然違背規定。
三、原審判決以：本案係臺灣臺中地方法院檢察署檢察官逕行向
    本院追加起訴，核追加起訴與起訴具有相同效力，屬檢察官
    執行職務及行使職權之行為，又檢察官之追加起訴，本應依
    法院之管轄定其分際，本案復查無因急迫情形或緊急情形經
    上級檢察機關指定或指示由原檢察機關辦理之情事，是臺灣
    臺中地方法院檢察官逕向其管轄區域以外之本院追加起訴，
    其程序顯於法未合。
四、原審以檢察官追加起訴之事實，認有刑事訴訟法第303條第1
    款之情形，因而逕為不受理之諭知，經核並無不合。檢察官
    上訴謂基於檢察一體理論，又檢察官認本件因屬相牽連案件
    逕行追加起訴，係為訴訟經濟，且倘須經由層轉起訴，就訴
    訟經濟言，實非妥適等語，資為原判決應予撤銷改判之理由
    。惟按刑事訴訟法第265 條規定於第一審辯論終結前，得就
    與本案相牽連之犯罪追加起訴，然追加起訴亦同為公訴之提
    起，而依刑事訴訟法第264條第1項規定，提起公訴，應由檢
    察官向管轄法院提出起訴書為之，參酌前揭相關規定及說明
    之精神，在檢察官依照刑事訴訟法第265 條之規定於第一審
    言詞辯論終結前，就本案相牽連之犯罪追加起訴，在無法院
    組織法第62條但書所列「緊急情形」或刑事訴訟法第250 條
    但書所示「急迫情形」之情形下，應向其所配置之管轄區域
    內之法院提起公訴，倘認案件不屬其所配置之法院管轄，則
    應通知或移送該管檢察官，若逕向其所配置之法院管轄區域
    以外之法院起訴，其起訴之程式顯然違背規定。是檢察官其
    法律見解顯有可議而不足採，其上訴並無理由，應予駁回，
    並不經言詞辯論為之。
五、據上論斷，應依刑事訴訟法第368條、第372條，判決如主文
    。
中    華    民    國    98    年    12    月    22    日
            刑事第二庭    審判長法  官  李  璋  鵬
                                法  官  胡  忠  文
                                法  官  陳  欣  安
以上正本證明與原本無異。
不得上訴。
                                 書記官 吳  姁  穗
中    華    民    國    98    年    12    月    22    日


司法院資訊處製作；財團法人民間司法改革基金會備份。
